【裁判字號】    97,交抗,618
【裁判日期】    970917
【裁判案由】    聲明異議
【裁判全文】
臺灣高等法院高雄分院刑事裁定         97年度交抗字第618號
抗告人即
受處分人    甲○○
上列抗告人因違反道路交通管理處罰條例聲明異議案件，不服臺
灣高雄地方法院97年度交聲字第1063號民國97年8 月26日裁定，
提起抗告，本院裁定如下：
    主  文
抗告駁回。
    理  由
一、抗告意旨略以：本件抗告人即受處分人（下稱抗告人）甲○
    ○於民國97年4 月4 日下午4 時12分許，騎乘車牌號碼XSF-
    315 號重型機車行經高雄市○○路與憲政路之交岔口前，尚
    為綠燈，於穿越該路口時始變換為黃、紅燈，於穿越路口後
    ，亦未注意警察攔截，且當時路上尚有其他車輛，抗告人實
    不知警察係要求抗告人停車受檢，故抗告人並無故意逃離現
    場之情事。況且，本件除屬當事人一方之處理員警之證述外
    ，並無其他佐證，原裁定單憑該員警之說詞即為抗告人不利
    之認定，實有不當，爰依法提起抗告，請求撤銷原裁定等語
    。
二、經查：
  (一)車牌號碼XSF-315 號機車駕駛人，於97年4 月4 日下午4 時
    12分許，本沿高雄市○○路由北往南方向行駛，而於行經凱
    旋路及憲政路交岔口時，因見凱旋路燈光號誌為紅燈，遂從
    凱旋路直接違規左轉憲政路往東行駛，而斯時站立在憲政路
    口慢車道執行交通勤務之員警即證人董冠宏因適時目睹此情
    ，乃於距離該機車約10公尺處，即指揮該駕駛人靠邊停車接
    受稽查，惟該駕駛人竟不理會董冠宏之指揮，直接衝過該處
    ，董冠宏見狀，遂記下該車牌號碼舉發交通違規等情，業據
    證人董冠宏於原審結證綦詳（見原審卷第9 至11頁）。又斯
    時駕駛前開機車者，確係抗告人之情，亦有證人林澄蘭出具
    之提供違規駕駛人申報書1 紙在卷可稽，並為抗告人所不否
    認。另參以抗告人於原審自陳：我當天是從凱旋路要左轉憲
    政路等語（見原審卷第16頁），其所陳行進路線與證人董冠
    宏所述完全相符，是益徵證人董冠宏前揭所言，應非子虛，
    而是日駕駛上開機車者，確係抗告人亦屬無訛。
  (二)抗告人雖辯稱伊行經高雄市○○路與憲政路之交岔口前，尚
    為綠燈，於穿越該路口時始變換為黃、紅燈等語，惟此與其
    於原審供稱：伊當時看凱旋路是綠燈，但伊沒有很注意，因
    為當天伊剛上完課等語（見原審卷第16頁），明顯不符，是
    抗告人此部分所辯，尚難遽採。至抗告人固又辯稱：當時伊
    未注意警察攔截，且當時路上尚有其他車輛，抗告人實不知
    警察係要求抗告人停車受檢，故抗告人並無故意逃離現場之
    情事云云。惟依抗告人於原審自陳：當天伊左轉後，發覺右
    邊有警察，但他並沒有攔截我，後來是左邊的那位警察突然
    衝出來，要叫我停下來，我當時怕撞到他，所以我還有閃他
    等語（見原審卷第17頁），則抗告人既明知其左手邊有警察
    衝出來要伊停車，依諸其為成年人之智識、經驗，當知斯時
    擔任交通勤務之員警必認其有交通違規或其他應立即接受稽
    查之情事，始會令其停車，惟其不圖停車配合，竟閃過員警
    逕行離開，其係故意拒絕停車接稽查而逕行逃逸，殆無疑義
    。
  (三)抗告人固又質疑執勤員警作證之適當性，惟本院審酌本件道
    路交通違規時間，係在97年4 月4 日下午4 時12分許，日間
    光線應屬明亮，證人董冠宏在此日間光線良好之情形下，近
    距離目擊抗告人交通違規之情，考量其身為執行交通勤務專
    業警察人員，平時應有多次處理類似情形之經驗，尚不致發
    生誤認及誤記之情形。再本件既係員警於值勤現場親眼目擊
    交通違規行為，而當場攔檢舉發之案件，與逕行舉發案件之
    情形本即存有差異，考量當場攔檢取締交通違規案件，有其
    突發性、臨時性與急迫性，倘苛以員警必以科學儀器照相存
    證始得舉發，無異縱容此類型之交通違規，況代表國家執行
    公權力之員警，並非與違規駕駛人立於對立地位之他造當事
    人，其既又經法院以證人身份命其具結為證，實已足保障抗
    告人訴訟上之權益，故實難僅以證人為舉發交通違規之員警
    ，即全盤抹煞其所具證人之適格性，併此敘明。
三、綜上所述，抗告人既有闖紅燈及經交通勤務警察制止時，拒
    絕停車接受稽查而逃逸之行為，則原裁定以其違反道路交通
    管理處罰條例第53條第1 項、第60條之規定，認原處分機關
    裁處抗告人罰鍰共新臺幣4,800 元，並記違規點數4 點，應
    屬允當，因而駁回抗告人之異議，經核其認事用法，並無違
    誤。抗告意旨指摘原裁定不當，為無理由，應予駁回。
據上論結，應依道路交通案件處理辦法第26條，刑事訴訟法第41
2 條，裁定如主文。
中    華    民    國    97    年    9     月    17    日
              刑事第一庭    審判長法  官  翁慶珍
                                  法  官  莊崑山
                                  法  官  徐美麗
以上正本證明與原本無異。
不得再抗告。
中    華    民    國    97    年    9     月    17    日
                                  書記官  賴梅琴


司法院資訊處製作；財團法人民間司法改革基金會備份。
